【裁判字號】    98,台非,262
【裁判日期】    980917
【裁判案由】    侵占遺失物
【裁判全文】
最高法院刑事判決              九十八年度台非字第二六二號
上  訴  人  最高法院檢察署檢察總長
被      告  甲○○
上列上訴人因被告侵占遺失物案件，對於台灣台南地方法院中華
民國九十八年四月二十日第一審確定簡易判決（九十八年度簡字
第八五三號，聲請簡易判決處刑案號：台灣台南地方法院檢察署
九十八年度偵字第四二六一號），認為部分違背法令，提起非常
上訴，本院判決如下：
    主  文
原判決關於諭知累犯部分撤銷。
甲○○所犯意圖為自己不法之所有，而侵占遺失物罪，處罰金新
台幣參仟元，如易服勞役，以新台幣壹仟元折算壹日。
    理  由
非常上訴理由稱：「一、按判決不適用法則或適用不當者，為違
背法令。又受徒刑之執行完畢，或一部之執行而赦免後，五年以
內故意再犯有期徒刑以上之罪者，始為累犯。刑事訴訟法第三百
七十八條、刑法第四十七條第一項定有明文。換言之，刑法上累
犯罪之成立，以再犯有期徒刑以上之罪為要件，如再犯專科罰金
案件，不能論以累犯。經查本件被告甲○○雖前因竊盜案件，經
台灣高雄地方法院以九十三年度易字第九號判處有期徒刑八月確
定，並於九十五年一月二十七日縮刑期滿執行完畢，於五年內再
犯刑法第三百三十七條專科罰金之侵占遺失物罪，仍不能以累犯
論科，詎原判決疏忽及此，竟再依累犯之例加重其刑處斷，顯有
適用法則不當之違背法令。二、案經確定，且對被告不利，爰依
刑事訴訟法第四百四十一條、第四百四十三條提起非常上訴，以
資糾正。」等語。
本院按判決不適用法則或適用不當者，為違背法令，刑事訴訟法
第三百七十八條定有明文。又受徒刑之執行完畢，或一部之執行
而赦免後，五年以內故意再犯有期徒刑以上之罪者，為累犯，加
重本刑至二分之一；刑法第四十七條第一項規定甚明。是以被告
雖曾受有期徒刑之執行完畢，或受無期徒刑或有期徒刑一部之執
行而赦免，但必須其於五年以內再犯者係法定最重本刑為有期徒
刑以上之刑之罪，始合於累犯之要件。若其再犯之罪之法定最重
本刑為拘役或罰金者，即與累犯之要件不侔，自不能依累犯之規
定加重其刑。本件被告甲○○雖前因竊盜案件，經台灣高雄地方
法院以九十三年度易字第九號判處有期徒刑八月確定，並於民國
九十五年一月二十七日縮刑期滿執行完畢，固有台灣高等法院被
告前案紀錄表可稽。而原判決認定：被告於九十七年十月十三日
凌晨零時許，在高雄縣鳳山市○○路「臺灣網網咖店」內，拾獲
謝杰龍所失竊而脫離本人所持有之NOKIA 6300 型手機一支，竟
意圖為自己不法之所有，將之侵占入己，並於九十七年十月十三
日，將上開手機持至高雄市苓雅區○○○路一一八號「英明當舖
」典當，得款新臺幣二千元等情；乃論以刑法第三百三十七條侵
占遺失物罪，科處罰金四千元。惟按刑法第三百三十七條侵占遺
失物罪，其法定本刑為五百元以下罰金，屬專科罰金刑之罪，並
非法定最重本刑為有期徒刑以上之刑之罪。是被告既非再犯法定
最重本刑為有期徒刑以上之刑之罪，依上開規定及說明，自無論
以累犯之餘地。乃原判決就被告所犯侵占遺失物罪，依刑法第四
十七條之規定論以累犯，並加重其刑，自有適用法則不當之違法
。案經確定，非常上訴意旨執以指摘，洵有理由，且原判決不利
於被告，爰由本院將原判決撤銷，另行判決如主文第二項所示，
以資救濟。
據上論結，應依刑事訴訟法第四百四十七條第一項第一款，刑法
第三百三十七條、第四十二條第三項前段，刑法施行法第一條之
一第一項、第二項前段，判決如主文。
中    華    民    國  九十八  年    九    月   十七   日
                      最高法院刑事第八庭
                          審判長法官  洪  文  章
                                法官  王  居  財
                                法官  郭  毓  洲
                                法官  黃  梅  月
                                法官  邱  同  印
      本件正本證明與原本無異
                                      書  記  官
中    華    民    國  九十八  年    九    月  二十一  日
                                                      v
附錄所犯法條：
刑法第三百三十七條（侵占遺失物罪）
意圖為自己或第三人不法之所有，而侵占遺失物、漂流物或其他
離本人所持有之物者，處五百元以下罰金。


司法院資訊處製作；財團法人民間司法改革基金會備份。
